臺灣高等法院臺南分院刑事判決　　　　 96年度上易字第115號
上　訴　人　臺灣雲林地方法院檢察署檢察官
被　　　告　甲○○
　　　　　　乙○○
上二人共同
選任辯護人　張智學律師
上列上訴人因被告竊盜等案件，不服臺灣雲林地方法院95年度易
字第250號中華民國95年12月29日第一審判決（起訴案號：臺灣
雲林地方法院檢察署95年度偵字第1738號），提起上訴，本院判
決如下：
    主  文
上訴駁回。
    理  由
一、公訴意旨略以：被告甲○○係址設雲林縣斗六市鎮○里○○
    路215號「國濟通信有限公司（下稱國濟公司）」之負責人
    ，自民國94年2月28日起至95年2月28日止，承包雲林縣警察
    局轄內之路口監視器維修工程，明知維修期間屆滿後該路口
    監視器系統主機已由新標得廠商上陞企業社負責保管，未經
    上陞企業社同意，不得擅自拆卸而據為己有，竟意圖為自己
    不法所有，於95年3月10日與雲林縣警察局及上陞企業社辦
    理移交手續後之某時許，教唆員工即被告乙○○及指示不知
    情之員工賴春江（另由檢察官為不起訴處分）共同前往雲林
    縣大埤鄉豐田工業區服務中心、雲林縣大埤鄉豐田工業區圓
    環、雲林縣斗六市○○路與民享路路口、雲林縣斗六市○○○路與科工五路路口、雲林縣斗南鎮○○路與延平路路口、
    雲林縣元長鄉○○○○路與興工一街、興工二街街口及雲林縣
    虎尾鎮○○路○○道路等7處路口（以下簡稱系爭7處路口）
    ，拆卸上陞企業社所保管之路口監視器系統主機7組。嗣經
    上陞企業社之工程師丙○○發現後，報警處理，而查知上情
    。因認被告甲○○涉犯刑法第29條第1項、第320條第1項之
    教唆竊盜罪。被告乙○○涉犯刑法第320條第1項之竊盜罪。
二、按「被告以外之人於審判外之陳述，雖不符前4條之規定，
    而經當事人於審判程序同意作為證據，法院審酌該言詞陳述
    或書面陳述作成時之情況，認為適當者，亦得為證據。」刑
    事訴訟法第159條之5第1項定有明文。查與本案相關之證人
    於警詢及偵查中之證述，雖均係被告以外之人於審判外之陳
    述，惟檢察官、被告及辯護人於原審及本院審判程序時同意
    作為證據，且該等供述證據係由職司犯罪調查、偵查之警方
    及檢察官依法定正當程序作成，查無何非出於自由意志之不
    法情況，本院審酌上情認屬適當，依上開規定，自得為證據
    。
三、按犯罪事實應依證據認定之，無證據不得認定犯罪事實。又
    不能證明被告犯罪者，應諭知無罪之判決，刑事訴訟法第
    154條第2項、第301條第1項分別定有明文。次按認定不利於
    被告之事實，須依積極證據，苟積極證據不足為不利於被告
    事實之認定時，即應為有利於被告之認定。再事實之認定應
    憑證據，如未能發現相當證據，或證據不足以證明，自不能
    以推測或擬制之方法，以為裁判基礎；另認定犯罪事實所憑
    之證據，雖不以直接證據為限，間接證據亦包括在內，然無
    論直接或間接證據，其為訴訟上之證明，須於通常一般之人
    均不致於有所懷疑，而得確信其為真實之程度者，始得據之
    為有罪之認定，倘其證明尚未達到此一程度，而有合理性懷
    疑之存在時，即無從為有罪之認定（最高法院30年上字第81
    6號、30年上字第1831號、40年臺上字第86號及76年臺上字
    第4986號判例參照）。又刑事訴訟法第161條已於91年2月8
    日修正公布，其第1項規定：檢察官就被告犯罪事實，應負
    舉證責任，並指出證明之方法。因此，檢察官對於起訴之犯
    罪事實，應負提出證據及說服之實質舉證責任。倘其所提出
    之證據，不足為被告有罪之積極證明，或其指出證明之方法
    ，無從說服法院以形成被告有罪之心證，基於無罪推定之原
    則，自應為被告無罪判決之諭知（最高法院92年臺上字第12
    8號判例參照）。次按刑法竊盜罪之成立，除須有竊取他人
    財物之行為外，尚以行為人有為自己或第三人不法所有意圖
    之主觀違法要件，始足當之。亦即行為人明知其無法律上之
    原因或權利，而仍企圖將他人支配管領之財物，加以移轉並
    僭行所有權人地位，以獲取財產上利益之心態。如其主觀上
    並無不法所有意圖，即與竊盜罪之構成要件不符。
四、訊據被告甲○○固承認有指示員工乙○○及賴春江於上揭時
    間前往系爭7處路口拆卸路口監視器系統主機7組之事實，然
    堅決否認有何教唆竊盜之犯行，辯稱：7組路口監視器系統
    主機為國濟通信公司所有，當然有正當理由取走，因新得標
    廠商不願購買，所以才將較不重要路口之監視器主機拆下等
    語。其辯護人則為被告甲○○辯護稱：所有之意圖必須出於
    不法，方該當竊盜罪之主觀不法構成要件，故若行為人具有
    正當理由而可取走他人之物，縱以所有意圖而取走，仍因不
    具竊盜罪之不法意圖，而不構成竊盜罪。是系爭7處路口監
    視器既為國濟公司所有之物，甲○○自有正當理由取走，甲○○委請員工取走系爭7處路口監視器系統，只是行使正當
    權利，並無不法之意圖，不具竊盜罪之不法意圖，請求判決
    被告甲○○無罪等語。訊據被告乙○○固供承有依被告甲○○指示，於上揭時間前往系爭7處路口拆卸路口監視器系統
    主機7組之事實，然堅決否認有何竊盜之犯行，辯稱：只是
    臨時工，什麼都不知道，是依甲○○指示去拆而已，伊無犯
    罪意圖，請求判決無罪等語。
五、經查：
（一）被告甲○○與雲林縣警察局簽訂之「轄內路口監視器維修
      工程」契約已於95年2月28日到期，滿期後係改由上陞企
      業社標得該項工程契約，而被告甲○○於將上開工程內容
      移交上陞企業社後，確有指示被告乙○○及賴春江前往拆
      卸路口監視器系統主機7組之事實，業據證人即上陞企業
      社工程師丙○○於警詢中指訴「我是在95年3月11日上午8
      時左右，先在大埤鄉豐田工業區服務中心所設的監錄系統
      欲進行維修時發現該系統之主機遭竊，後來經陸續清查，
      才發現共有7處的監錄系統被竊，被竊之監錄系統主機其
      正確名稱為數位監錄資料處理器，為EverFocus牌」等語
      綦詳（見警卷第17-21頁），並有贓物認領保管單、移交
      書、雲林縣警察局路口監錄設備及車牌查緝贓車設備移交
      清單（見警卷第22-24頁）、照片23張（見警卷第25-36頁
      ）、開標相關資料、雲林縣警察局94年度路口監錄設備維
      護工程規格、雲林縣警察局數位監視錄影設備維護費規格
      表、雲林縣警察局94年3月17日雲警刑四字第0940002574
      號函、雲林縣警察局94年3月3日雲警刑四字第0940014848
      號函、雲林縣警察局94年度路口監錄系統維護合約書（參
      雲林縣警察局94年度路口監錄設備維護案第27-30、35、
      38-52、64、68、102、103頁）等附卷可稽，且為被告甲○○及乙○○所是認，此部分應可肯認。惟上開證據資料
      僅能證明被告甲○○及乙○○確有拆卸系爭7處路口監視
      器主機之事實，尚無法證明被告甲○○及乙○○對該系爭
      7處路口監視器主機於主觀上確有為自己或第三人不法所
      有之意圖。於此應查明者為被告甲○○、乙○○是否有權
      拆卸該系爭7處路口監視器主機？亦即該系爭7處路口監視
      器主機之所有權人為何？
（二）雲林縣警察局數位監錄設備維護工程於93年度路口監錄設
      備維護案中，特別說明：得標廠商可採「全面更新」或「
      更新整修」方式結合第1期至第3期監錄設備，並維護設備
      至94年2月28日止，開標結果由志泰電器材料行李志善得
      標，其全面換汰第1期數位監錄主機電腦P4 1.5G機種，以
      部分之第2期電腦P4 2.0G機種與第3期DVR（EDSR1600型）
      及新購之DVR（EDSR900型）共構完成，94年度監錄設備維
      護案，續93年整合案，於規格中明定「改善工程及維護工
      程」，路口監錄設備監錄主機全面汰換為DVR機種EDSR160
      0型及EDSR900型及至95年2月28日維護工程，開標結果由
      國濟公司甲○○得標，逐一以志泰電器材料行完成移（點
      ）交及更換監錄主機工程等情，有雲林縣警察局95年8月
      16日雲警刑二字第0950026418號函暨雲林縣警察局監錄設
      備型號、編號說明（見原審卷第53-76頁）等件在卷可參
      ；且與證人蕭永源即雲林縣警察局與國濟公司上開維護工
      程契約之承辦人員於原審結證稱「（第3期新增2臺16路主
      機，到了志泰電子電器材料行時就是第4期，他們有用9路
      的替換以前老舊第1、2期的機器？）對，因為第1、2、3
      期全部都是新工程，我們警局沒有增修，所以整個工程28
      臺都是由志泰電子電器材料行發包的」、「（志泰用9路
      替換1、2期舊機器時，9路的主機的錢是包含契約或是有
      另外請款？）這是包含在契約裡面。因為契約裡面有明定
      ，為了一貫性，廠商可以變更軟體或硬體的設備，但是要
      保持我們原有的功能。（也就是說他用9路替換舊的機器
      沒有另外向縣警局請款？）沒有」、「（志泰電子電器材
      料行換的9路主機，是志泰電子電器材料行自己買的或是
      雲林縣警察局買來給志泰換的？）志泰電子電器材料行自
      己買的，只要符合我們以前第1、2期工程的功能，我們就
      算驗收」、「（93年時你們和廠商訂立的契約書裡面，有
      無包含購買新主機？）錄影的主機沒有。我們現在說的主
      機有分監錄、監看的主機。900型的是路口監錄的主機，
      監看是在派出所內的監看主機。（93、94年有無編列購買
      新的監錄主機？）93年沒有，94年有編列5臺，為了要做
      預備，有時候廠商拿回來的硬碟我們要能夠看。（當時購
      買型號？）9路的。（這5臺後來有無廠商說要替換？）由
      得標廠商自行更換，應該是24臺不是5臺，94年工程就是
      國濟公司發包工程應是24臺。這3臺都是9頻的。（照你所
      言，應該到94年時有28個，其中有2個是16路的？）應該
      是30處，這工程雖是28處，但其實是所有工程是在30處，
      這次發包把16頻更換到內部系統裡面。（包含16路2臺主
      機在內一共幾臺？）30臺，大埤鄉豐田工業區圓環這地方
      ，這原來是4路的，我們變更成9路，…其他28臺都是9 路
      的，…沒有4路的，那已經合併了，合併完全部都是9路的
      。（國濟通信有限公司得標換的情況，是否和志泰電子電
      器材料行得標換的情況同，就是他們要換完，你們才來驗
      收，然後他們安置主機的錢，你們不另外出？）對。（是
      否記得國濟一共換了幾臺？）不曉得。（9路的機器編號
      是否是EDSR -900型？）對。（EDSR-400型？）應該沒有
      這種主機」（見原審卷第144頁至第148頁背面）等語相符
      。可知國濟公司與雲林縣警察局94年度路口監錄設備維護
      工程之契約內容係延續國濟公司之前手志泰材料行與雲林
      縣警察局簽訂之契約內容，維護工程內容包含2臺16頻及
      28臺9頻之路口監視器主機，並無任何4頻之路口監視器主
      機，是證人丙○○指訴「被竊之監錄系統主機EDSR-400
      型失竊1部」等情，顯與被告甲○○、乙○○無涉，難認
      係被告甲○○教唆被告乙○○竊取。
（三）證人李志善即志泰電子電器材料行負責人於原審結證稱：
      「（你們維護費用如何計算？）他原本叫我們去做系統維
      護時，我們有去檢視現有設備，但是發現設備非常老舊，
      我們說不然用新主機去替換，但考量到經費不足的問題，
      …我們評估若我來做這系統第1、2年我成本打平，後面還
      有3年可以做，我們當初有說是否可以用議價方式處理，
      因為之前寫標單廠商，我記得他們都有寫廠商有優先議價
      權利用議價來處理，他說他們同意這種方式，可能是招標
      單位不同意，所以才改用招標的方式」、「路口到我們承
      攬時，我們有部分機器借給他，路口全部都是新的」、「
      （是否後來有1部分機器賣給甲○○？）有1部分多出來的
      設備，由他們標到，我們有協商，他願意接受我們機器，
      作為雲林縣警察局路口招標的用途」、「（若他不跟你買
      ，他要再裝要再買20臺進來就對了？）對。（雲林縣警察
      局有無額外付費給你？）沒有。（若他不跟你買，你要把
      這20臺搬回去？）對，若他沒有跟我們買這些器材，他要
      補這20臺去縣警局，我們就是把原有舊器材回復」（見原
      審卷第150-152頁）等語。核與被告甲○○於偵查中所供
      述「我標到此案時，縣警察局有32組錄影主機其中有20組
      錄影主機壞掉，我自己買了20組主機來使用，…我向志泰
      電子電器材料行購買20組新主機。因為維修工程第1期維
      修是該公司做的，我得標後向該公司買下。上開20組主機
      是中古貨。上開20組主機在我們標得維修工程時，已安裝
      完畢，是志泰材料行安裝的，…上開已拆下的7組，是包
      含我向志泰材料行承接的（我買下的）」（見偵卷第15頁
      ）等情相符，且有估價單、切結書（見警卷第37-38頁）
      、凱帝科技股份有限公司銷貨單（見原審卷第50頁、第51
      頁、105頁）、慧友電子股份有限公司銷貨單（見原審卷
      第109-115頁）及原審電話紀錄（見原審卷第116頁）各1
      份附卷足憑，於本院審理時，被告甲○○並將警詢贓物認
      領保管單所記載之監錄系統主機編號共1-7台部分，及將
      其上開銷貨資料按上開編號1-7台整理陳報到院（見本院
      卷第47-52頁）。是上開系爭7處路口監視器主機之所有權
      確係被告甲○○自證人李志善處所取得，被告甲○○係有
      權使用之人，亦可認定。
（四）從而，系爭7處路口監視器主機系統之所有權人既係被告
      甲○○所經營之國濟公司所有，則被告甲○○自為有權處
      分之人，其指示被告乙○○及另案被告賴春江將之拆卸，
      主觀上，應無明知為不法，而仍圖謀自己利益之不法所有
      意圖，要無可疑。
（五）另被告乙○○僅係依被告甲○○指示，和第三人賴春江前
      往拆卸系爭7處路口監視器主機，對於系爭7處路口監視器
      主機之所有權歸屬問題並不清楚等情，除據證人賴春江於
      警詢時證述「（95年3月10日10時40分許，你是否有至雲
      林縣大埤鄉豐田工業區圓環附近偷竊監錄系統主機？）是
      我老闆甲○○交代去取下來」、「老闆說什麼我們就做什
      麼，我們是按照老闆給我們的行程表做事」等語（見警卷
      第14頁）；及於偵查中證述「店內是老闆（指被告甲○○
      ）在負責，那些事情老闆不會對我們員工說，老闆只對我
      們說你們去做哪裡。（甲○○通知你們去維修警察局路口
      監視器時，有無將派工單交給你們？）我們先到公司後，
      老闆會對我們說去做哪些工作，然後依此紀錄在每天的行
      程表來工作」、「我不知道上開縣警察局路口監視器主機
      是何人所有，我都聽我們老闆的指示工作」、「我與乙○○於95年3月10日前往大埤鄉豐田工業區○○○○路口監
      視器主機並安裝至其他地點時，由乙○○負責駕駛上開廂
      型車」等語綦詳（見偵卷第19-20頁）外，並核與被告甲○○於警詢時供述「是我叫我公司員工乙○○與賴春江去
      拆回本公司機器，他們是我僱用領我薪資而已」（見警卷
      第4頁）、於偵查中供述「乙○○是我向別家公司調工的
      ，…我辦理上開點交工作後，沒有告知公司員工此事，…
      乙○○與賴春江沒有詢問我為何要裝了又拆，拆了又裝，
      …賴春江及乙○○不知道我們公司所維修縣警察局之路口
      監視器在點交後，由新的得標廠商負責保管，他們連交接
      都不知道」等情相符（見偵卷第16頁），是被告乙○○既
      僅係依被告甲○○指示工作，其所拆卸之監視器主機又須
      繳回給被告甲○○，主觀上自亦無為「自己」不法所有之
      意圖，亦甚明確。又系爭7處路口監視器主機系統既屬於
      被告甲○○所有，已如上述，縱被告乙○○對該監視器主
      機系統之所有權誰屬不明，然被告乙○○僅單純依被告甲○○指示拆卸，自亦無為「他人」不法所有之意圖。
六、綜上所述，本案依公訴人提出之證據，尚不足以認定被告乙○○確有竊盜之行為、被告甲○○確有教唆被告乙○○竊盜
    之行為，此外復查無其他積極證據證明被告二人確有本案罪
    責，揆諸首揭法條及判例意旨，自應為被告甲○○、乙○○
    無罪判決之諭知。原判決據此判決被告二人無罪，本院經核
    原判決並無違誤，上訴意旨空言指摘原判決不當，並不足採
    ，應駁回其上訴。
據上論斷，依刑事訴訟法第368條，判決如主文。
本案經檢察官江守權到庭執行職務。
中　　華　　民　　國　　96　　年　　 4　　月　　10  　日
                  刑事第一庭    審判長法　官  黃崑宗
                                      法　官  夏金郎
                                      法　官  王明宏
以上正本證明與原本無異。
不得上訴。
　　　　　　　　　　　　　　　　　　　書記官  黃全忠
中　　華　　民　　國　　96　　年　　4 　　月　　10　　日
